【裁判字號】    89,訴,1292
【裁判日期】    891227
【裁判案由】    偽造貨幣
【裁判全文】
臺灣桃園地方法院刑事判決                        八十九年度訴字第一二九二號
    公  訴  人  臺灣桃園地方法院檢察署檢察官
    被      告  丙○○
    指定辯護人  本院公設辯護人甲○○
右列被告因偽造貨幣案件，經檢察官提起公訴（八十九年度偵字第一二二七三號），
本院判決如左：
    主  文
丙○○行使偽造之通用紙幣，累犯，處有期徒刑參年陸月。
扣案之偽造新台幣伍佰元偽鈔柒張（鈔票號碼均為ＱＹ八六二七七三ＪＭ號）及未扣
案之偽造新台幣伍佰元偽鈔柒張（鈔票號碼均為ＱＹ八六二七七三ＪＭ號）均沒收。
    事  實
一、丙○○前曾於民國八十六年間因賭博案件，經台灣板橋地方法院判處有期徒刑六
    月確定，於八十六年十月三十日執行完畢，仍不知悔改，又意圖供行使之用，而
    於八十九年八月間某日，按中國時報上刊登之廣告，在桃園縣桃園市桃園火車站
    附近，向年籍姓名不詳綽號「阿偉」之成年男子借得鈔票號碼均為ＱＹ八六二七
    七三ＪＭ號，面額新台幣（下同）五百元之偽造通用紙幣十四張，而收受上開偽
    鈔後，即基於行使偽造通用紙幣之犯意，於八十九年八月十五日上午十一時許，
    攜帶七張偽鈔，搭乘不知情之鄭淵鍬所駕駛之ＩＣ－八九二五號自小客車，至桃
    園縣大園鄉沙崙村十八鄰港口七十九之三號東海檳榔店，將其中一張偽鈔交付予
    不知情之店東乙○○而行使，向之購買香菸二包，並找回四百五十元後離去。旋
    為乙○○及時發覺，報警於稍後在桃園縣大園鄉○○村○○路○段六五五號對面
    加油站前攔捕丙○○。丙○○見狀心知東窗事發，乃將其所餘六張偽鈔丟棄於上
    開自小客車腳踏墊下，惟仍為警發覺，扣得上開六張偽鈔；至其餘七張偽鈔則不
    知去向，遂查獲上情。
二、案經桃園縣警察局大園分局移送台灣桃園地方法院檢察署檢察官偵查起訴。
    理  由
一、訊據被告丙○○固不否認於右揭時地向「阿偉」借得五百元偽鈔十四張後，持其
    中一張向乙○○購買香菸，嗣見徐女會同警方前來查緝時，將所攜六張偽鈔丟棄
    ，餘七張偽鈔則不知去向等事實。惟否認有何行使偽造貨幣之犯行。辯稱：伊向
    錢莊借款，偽鈔是錢莊拿給伊的，伊不知情云云。經查，被告持一張五百元偽鈔
    向乙○○購買香菸，嗣見乙○○會同警員前來查緝時，將剩餘六張偽鈔棄置於車
    內等情，各據證人乙○○在警訊中，警員蔡愛明在偵查中證述綦詳，即被告除否
    認知情外，亦不否認其餘事實。又扣案五百元鈔票七張經檢視後均為同一號碼，
    亦可認定為假鈔無疑。被告於使用偽鈔後，見乙○○會同警員前來，無暇查問，
    即將所餘六張偽鈔丟棄於車內，顯見心知東窗事發，故為解免之舉，足認其知情
    。被告雖辯稱：伊後來買魚拿出來看，才看出是假鈔，是伊自己發現的，魚沒有
    買云云，惟經本院質以如何辨識假鈔時，支吾以對，稍後始稱：因摸起來怪怪的
    云云，已不無推託之嫌，況依其所言，二次購物同以手摸，其先前買煙掏出假鈔
    時不知其偽，此後買魚則無緣無故欲檢視鈔票真偽，且馬上發現為偽鈔，衡情殊
    難信實，足見所辯為卸責之詞，並不足採。至被告在警訊中自承所收假鈔為十九
    張，在本院則改稱為十四張一節，對照其在警訊及本院審理時均陳稱：借一萬元
    ，利息為三分利即三千元等語，應以取得十四張五百元偽鈔即總額七千元，較為
    合理，併予敘明。綜上所述，本件事證明確，被告犯行已堪認定。
二、核被告丙○○所為，係犯刑法第一百九十六條第一項前段之行使偽造通用紙幣罪
    。其意圖供行使之用，向「阿偉」收集五百元偽鈔之低度行為，為行使之高度行
    為吸收，不另論罪。又被告前有如事實欄所示之科刑及執行情形，有台灣桃園地
    方法院檢察署刑案資料查註記錄表一紙附卷可稽，其於刑之執行完畢後，五年內
    再犯本件有期徒刑以上刑之罪，為累犯，依刑法第四十七條規定加重其刑。爰審
    酌被告明知行使偽鈔影響金融秩序，仍意圖不勞而獲，收集偽鈔加以行使，惟犯
    後坦承犯行，態度良好等一切情狀，量處如主文所示之刑，以資懲儆。扣案偽造
    之五百元偽鈔七張，及未扣案偽造五百元偽鈔七張，均係偽造通用紙幣，依刑法
    第二百條規定沒收。
據上論斷，應依刑事訴訟法第二百九十九條第一項前段，刑法第一百九十六條第一項
前段、第四十七條、第二百條，罰金罰鍰提高標準條例第一條前段，判決如主文。
本案經檢察官張春暉到庭執行職務。
中        華        民        國    八十九    年    十二    月  二十七  日
                                臺灣桃園地方法院刑事第五庭
                                    法  官   陳彥宏
右正本證明與原本無異。
如不服本判決，應於判決送達後十日內向本院提出上訴狀( 應附繕本 )，上訴於
臺灣高等法院。
                                    書記官   魏慧夷
中        華        民        國    八十九    年    十二    月  二十七  日
論罪法條：
刑法第一百九十六條
行使偽造、變造之通用貨幣、紙幣、銀行券或意圖供行使之用而收集或交付於人者，
處三年以上十年以下有期徒刑，得併科五千元以下罰金。
收受後方知為偽造、變造之通用貨幣、紙幣、銀行券，而仍行使或意圖供行使之用而
交付於人者，處五百元以下罰金。
第一項之未遂犯罰之。


司法院資訊處製作；財團法人民間司法改革基金會備份。
